臺灣臺中地方法院刑事判決　　　　　　　　　　　　九十一年度沙簡上字第八九號
　　上　訴　人
　　即　被　告　丙○○
　　　　　　　　甲○○
　　　　　　　　乙○○
　　共　　　同
　　選任辯護人　許漢鄰
右上訴人因賭博案件，不服本院沙鹿簡易庭九十年度沙簡字第五三六號中華民國九十
年十二月十七日第一審簡易判決（聲請案號：台灣台中地方法院檢察署九十年度偵字
第九七六０號），提起上訴，本院判決如左：
    主  文
上訴駁回。
乙○○緩刑貳年。
    事實及理由
一、本案經本院審理之結果，認為第一審簡易判決之認事、用法及量刑均無不當，應
    予維持，並引用第一審判決書（包括聲請簡易判決處刑書）記載之事實、證據及
    理由。
二、上訴人即被告丙○○等上訴理由略以：(一)按莊家與簽賭者對賭，亦為賭徒之一，
    雖有聚眾賭博之行為，但無抽頭之事實，其獲勝之或然率縱高於簽賭者，仍係以
    偶然之輸贏決定財物之得喪，難謂有營利之意圖，除成立刑法第二百六十六條第
    一項之賭博罪外，不構成同法第二百六十八條之意圖營利聚眾賭博罪，故被告丙○○、甲○○雖有在台中縣沙鹿鎮鎮○路○○○路口夜巿之公共場所，經營俗稱
    「五朵花」之賭博行為，聚集不特定人簽選號碼賭博財物，然無抽頭之事實，即
    無營利之意圖，自無該法第二百六十八條之意圖營利聚眾賭博罪可言；(二)又以供
    人暫時娛樂之物為賭者，不成立賭博罪，刑法第二百六十六條第一項但書規定甚
    明，被告丙○○、甲○○提供「長壽」牌香煙作為輸贏之物，縱有受要求改換等
    值之彩金，也是意在娛樂，應屬不罰之列；(三)被告乙○○現就讀於國立沙鹿高級
    工業職業學校附設高級工業職業進修學校（以下簡稱沙鹿高工夜校），九十年五
    月三十日晚間十時許下課後，前往該處夜巿，見其姑姑即被告甲○○正在收攤，
    趨前幫忙，適有一名顧客持集分券與向被告甲○○兌換現金，其僅從中轉手而已
    ，並無共同意圖營利聚眾賭博之行為。
三、惟查：
    (一)按刑法第二百六十八條之賭博罪，以意圖營利為要件，而所謂「意圖營利」者
      ，以有營利之意思為已足，並不以實際上果有得利為必要，一般所謂「抽頭」
      ，固屬營利之行為，但並非除「抽頭」之外，即無其他營利之情形，而行為人
      有無營利之意圖，應就其行為判斷是否有利於行為人以為斷，合先敘明。
    (二)本件經本院審理之結果，認為第一審簡易判決之認事、用法及量刑，均無不當
      ，應予維持，業見前述。而觀被告丙○○、甲○○犯案之情節，參與賭博之人
      繳納賭資新台幣（下同）五十元或一百元後，前者可任選六支號碼牌，後者可
      任選十三支（號碼從００至九九，共計一百號），每支號碼牌均載有五個號碼
      ，以核對從搖獎筒中抽出之五個號碼，若有任何一個號碼中獎者，可得「長壽
      」牌香煙一包，或等值二十五元之彩金，未簽中者，賭資即歸被告丙○○、甲○○所有。以被告等上開賭博之方式，每次賭博，繳納五十元賭資者，共可簽
      選三十個號碼，繳納一百元賭資者，則可簽選六十五個號碼，然從搖獎筒中抽
      出之五個號碼，卻是來自００至九九之間，共計有一百號，莊家之勝算必定大
      於賭客，此並非出於僥倖，而屬於營利；尤其被告丙○○、甲○○分別於警訊
      時，均供稱每次營業之收入約二、三千元之語（見偵查卷第十三頁、第十六頁
      ），從其等每次營業皆有穩定營收之現象觀之，更足以認定被告確有營利之意
      思，是本案雖無「抽頭」之行為，尚無礙於其等意圖營利之認定。
    (三)本案警方同時另有查獲二名賭客，即共同被告王文義、沈銘煌（業經本院沙鹿
      簡易庭各處罰金二千元確定）。而王文義於警訊時曾供述：「（問：你玩了多
      少錢？是否有兌換回金錢？是何人換給你的？）答：我玩了三千多元，有換回
      五千元現金，是主持人」（見偵查卷第二十頁之調查筆錄所載），另沈銘煌於
      警訊時也有供述：「（問：你到該場把玩『五朵花』幾次？輸贏為何？）答：
      我只有上禮拜有到該場觀看一次，今天再玩一次而已，我今天花了新台幣一千
      元買號碼牌，贏回六百元，還輸了四百元」等語（見偵查卷第二十二頁之調查
      筆錄所載）。從共同被告王文義、沈銘煌所言，足見被告並非單純以「長壽」
      牌香煙供人暫時娛樂，並有相當金額之輸贏，與刑法第二百六十六條之規定不
      合，而無從為有利於被告之判斷。
    (四)被告乙○○確有於九十年五月三十一日凌晨零時許，在前址從共同被告沈銘煌
      處收受二十四張集分券，交付被告甲○○後，由被告甲○○遞給六百元，轉交
      沈銘煌之行為，此業據被告乙○○於警訊時供承無誤（見偵查卷第十七頁背面
      之調查筆錄所載），並經沈銘煌於警訊時證明屬實（見偵查卷第二一頁背面之
      調查筆錄）。以當時深夜時分，被告乙○○一名年輕女子，竟在此為警當場查
      獲此等行為，原審因此推斷其與被告丙○○、甲○○間基於犯意之聯絡，而共
      同經營之事實，應無不合。雖被告乙○○也辯解有如前開上訴理由所示，然經
      本院向沙鹿高工夜校查證之結果，據該校以九十一年六月十九日九一沙工進修
      字第０一二二號函所檢送之上課點名紀錄，顯示被告乙○○於九十年五月三十
      日當天晚間均曠課；由於此項事實，被告乙○○所言其純粹於課後途經該處，
      僅幫忙收攤之辯解，即難認為實在，致不能進而為其有利之認定。
四、綜合前述，本件上訴為無理由，應予駁回。惟被告乙○○從無前科，未曾受有期
    徒刑以上刑之宣告，此有臺灣臺中地方法院檢察署刑案資料查註紀錄表、臺灣高
    等法院被告全國前案紀錄表各一件在卷可按，素行不惡，經歷本案之審理後，應
    已得有相當之警惕，信無再犯之虞，為利其完成學業，得有自新之機會，對其所
    宣告之刑，以暫不執行為宜，故併宣告緩刑二年，俾其遷善。
據上論斷，應依刑事訴訟法第四百五十五條之一第三項、第一項、第三百六十四條、
第三百七十三條、第三百六十八條，刑法第七十四條第一款，判決如主文。
中      華      民      國      九十一      年    八    月    二十七    日
                                  審判長法  官  梁  堯  銘
                                        法  官  許  月  馨
                                        法  官  莊  深  淵
右正本證明與原本無異。
本件不得上訴。
                                        書記官
中      華      民      國      九十一      年    八    月    二十七    日
附錄本案論罪科刑法條全文
刑法第二百六十八條：
意圖營利，供給賭博場所或聚眾賭博者，處三年以下有期徒刑，得併科三千元以下罰
金。
